【裁判字號】    98,上易,31
【裁判日期】    980121
【裁判案由】    妨害名譽
【裁判全文】
臺灣高等法院臺中分院刑事判決          98年度上易字第31號
上  訴  人
即  被  告  甲○○
上列上訴人因妨害名譽案件，不服臺灣臺中地方法院97年度易字
第3824號中華民國97年11月19日第一審判決（起訴案號：臺灣臺
中地方法院檢察署97年度偵字第13622號），提起上訴，本院判
決如下：
    主  文
上訴駁回。
    理  由
一、按依刑事訴訟法第350條、第361條、第362條、第367條規定
    ，不服地方法院之第一審判決而上訴者，須提出上訴書狀，
    並應敘述具體理由，為上訴必備之程式；其所提出之書狀未
    敘述上訴理由，或僅曾以言詞陳述上訴理由者，均應於上訴
    期間屆滿後20日內補提理由書於第一審法院。第一審法院經
    形式審查，認逾期未補提上訴理由者，應定期間先命補正；
    逾期未補正者，為上訴不合法律上之程式，應以裁定駁回。
    倘已提出上訴理由，但所提非屬具體理由者，則由第二審法
    院以上訴不合法律上之程式，判決駁回。而所謂具體理由，
    必係依據卷內既有訴訟資料或提出新事證，指摘或表明第一
    審判決有何採證認事、用法或量刑等足以影響判決本旨之不
    當或違法，而構成應予撤銷之具體事由，始克當之（例如：
    依憑證據法則具體指出所採證據何以不具證據能力，或依憑
    卷證資料，明確指出所為證據證明力之判斷如何違背經驗、
    論理法則）；倘僅泛言原判決認定事實錯誤、違背法令、量
    刑失之過重或輕縱，而未依上揭意旨指出具體事由，或形式
    上雖已指出具體事由，然該事由縱使屬實，亦不足以認為原
    判決有何不當或違法者（例如：對不具有調查必要性之證據
    ，法院未依聲請調查亦未說明理由，或援用證據不當，但除
    去該證據仍應為同一事實之認定），皆難謂係具體理由，俾
    與第二審上訴制度旨在請求第二審法院撤銷、變更第一審不
    當或違法之判決，以實現個案救濟之立法目的相契合，並節
    制濫行上訴（最高法院97年度臺上字第892號刑事判決意旨
    參照）。
二、本件上訴人即被告甲○○（下稱被告）上訴理由狀所載理由
    略謂：(一)證人楊掌裕、周信子、吳約伯均與告訴人乙○○具
    有特定關係，參照被告於97年10月31日向原審法院提出之答
    辯狀，所附乙○○恐嚇、教唆、威脅張國豐偽證之事證，足
    認上開證人之證言，定有遭受威脅而為不實之陳述，原審竟
    採為判罪基礎，其判決應認有違經驗法則。(二)被告於偵查中
    具狀聲請檢察官傳喚證人，以證明陳述書所載內容均為真實
    ，但檢察官竟未傳訊，原審亦未調查而逕為判決，自有調查
    不週之違法。(三)96年8月19日上午11時許，被告並無外出，
    而在彰化自家工廠工作，有洪安益前來工廠可證，原審調查
    時雖傳其為證，但因事隔甚久，業已記憶不清，故證稱；我
    不知道，但我有寫日記」，又說：「確定是週日」，原審為
    何不令其回去看清日記後再度作證，而逕為判決，自亦屬調
    查不週，而得為上訴之理由。(四)被告於原審審理中，曾聲請
    原審法院向台中市南屯區公所調取96年9月13日下午，該所
    調解委員會之錄影帶，以明被告有無於室外散發陳述書，但
    原判決竟推測該錄影帶已不存在，而未函查逕為判決，應認
    有應調查而未調查之違法。(五)96年9月13日下午2時許，被告
    前往台中市南屯區公所調解委員會接受調查，於調解室內將
    陳訴書發給調解委員及主辦人員，該調解室係在五樓，除當
    事人、主辦人及調解委員之外，並無其他人在場，告訴人之
    指訴顯然虛構事實誣賴云云。惟查：
  (一)被告因不服地方法院之第一審判決而於97年12月18日向原審
    法院具狀提出上訴理由書狀敘明上訴理由，依刑事訴訟法第
    361條第2項條文、立法修正理由及上開最高法院判決意旨，
    被告倘已提出上訴理由，但所提非屬具體理由者，由第二審
    法院以上訴不合法律上之程式，以判決駁回之。至於上訴理
    由是否具體，係屬第二審法院審查範圍，則不在命補正之列
    （參見法院辦理刑事訴訟案件應行注意事項第162點），合
    先敘明。
  (二)原審判決就認定被告犯罪所憑之證據，已經詳細調查審酌，
    經核無違證據及論理法則，對於被告有利之證據及辯解，並
    說明如何不可採之理由。就量刑方面，亦已審酌被告犯罪之
    一切情狀而量處其刑，尚屬妥適，並無過重或過輕之情形。
    被告提起上訴，固具備形式上之理由，但其並未提出新事證
    ，以供調查。而被告上開上理由中，(一)、(三)、(四)項，原審於
    判決理由中，詳敘其論斷之依據，被告仍予爭執，尚難謂合
    ；而被告所謂其於原審答辯狀所附乙○○恐嚇、教唆、威脅
    張國豐偽造之事證，依該答辯狀所附之信函等內容觀之，亦
    難認定有何恐嚇之情事，且張國豐並未到庭作證，被告此部
    分之主張，即非可採。又原審法院認本件事證已臻明確，就
    調取錄影帶部分，不為無謂之調查，亦無不合。上開理由(二)
    部分，被告雖曾於偵查中請求傳訊證人，然於原審準備程序
    中，被告亦有聲請傳喚證人許妤瑄、洪安益（見原審卷第13
    頁反面），且未再聲請傳喚其他證人，其所謂原審未予傳喚
    證人調查，自非可採。又上開理由(五)部分，被告僅憑己意，
    泛言告訴人之指訴係屬虛構，亦難憑採。綜上所述，被告並
    未依據卷內之訴訟資料，指摘原審判決有何足以影響判決本
    旨之不當或違法，構成應予撤銷之具體事由，乃徒憑己意漫
    指原審判決不當，自不足以動搖原判決認定犯罪事實及量刑
    之基礎，難認係具體理由，其上訴顯然違背法律上之程式，
    應予駁回，並不經言詞辯論為之。
據上論斷，應依刑事訴訟法第367條前段、第372條，判決如主文
。
中    華    民    國    98    年    1     月    21    日
            刑事刑十一庭  審判長法  官  陳  朱  貴
                                法  官  何  志  通
                                法  官  郭  同  奇
以上正本證明與原本無異。
不得上訴。
                                書記官  康  孝  慈
中    華    民    國    98    年    1     月    21    日


司法院資訊處製作；財團法人民間司法改革基金會備份。
